高雄高等行政法院簡易判決　　　　　　　　　九十三年度簡字第二三五號
　　原　　　告　甲○○
　　被　　　告　交通部公路總局高雄區監理所
　　代　表　人　乙○○主任
　　訴訟代理人　丙○○
右當事人間因違反道路交通管理處罰條例事件，原告不服交通部中華民國九十二年十
一月二十四日交訴字第０九二００六四八二八號訴願決定，提起行政訴訟。本院判決
如左：
　　主  文
原告之訴駁回。
訴訟費用由原告負擔。
　　事實及理由
一、緣原告配偶莫家琳（已於民國【下同】九十二年三月二十五日死亡）於九十二年
    二月二十八日下午二時五十分許，駕駛其所有ＺＦＳ－二九三號輕型機車，行經
    高雄縣鳳山市○○街六十四號前，遭警察臨檢並對其進行酒精濃度測試結果，其
    吐氣酒精濃度達每公升０．六六毫克，故舉發其「酒後駕車」之違規事件。案經
    被告依法裁處後，原告配偶於九十二年三月三日繳納罰鍰新台幣（下同）四萬五
    千元，並執行吊扣駕照在案，惟當時並未向被告申訴。嗣原告於九十二年九月十
    六日向被告請求退還已繳納罰鍰，被告即於九十二年十月十七日以高監自字第０
    九二００四二三六一號函復略以：「四、．．．；經查ＺＦＳ－二九三號車依道
    路交通安全規則第八條規定向監理機關檢驗申領牌照，確屬輕型機器腳踏車，屬
    在道路上以原動機行駛之汽車，非慢車，應無疑義。五、綜上說明，本案本所維
    持原裁決之處分，依法有據，所請退還已繳納之罰鍰新台幣肆萬伍仟元，歉難同
    意。」等語，否准原告申請。原告不服，提起訴願，經遭不受理之決定；遂提起
    本件行政訴訟。
二、原告起訴意旨略以：(一)舉發機關明知先夫（即莫家琳）係在完全清醒並有意志的
    依法戴上安全帽，僅騎乘不受道路交通管理處罰條例歸列於第二章而屬第三章「
    慢車」規範之輕型機車（輕型機車依道路交通安全規則第六條第一項第一款明文
    規定屬於第三章慢車種類），仍故意將根本無罪之先夫向被告作不實之舉發，使
    先夫遭受違法不當處罰，並依據此製作虛偽不實之移送書，將先夫移送台灣高雄
    地方法院檢察署受不當之追訴，舉發機關之行為顯然違法。(二)舉發機關明知先夫
    被盤查地點距離住家僅隔不到三十公尺，卻在移送台灣高雄地方法院檢察署之移
    送書中公然作虛偽不實之登載為：「莫家琳．．．飲用啤酒後，在不能安全駕駛
    動力交通工具之狀態下，猶駕駛車牌號碼為ＺＦＳ－二九三號之輕型機車，沿高
    雄縣鳳山市○○街南向北方向行駛，於九十二年二月二十八日下午二時五十分許
    ，行經高雄縣鳳山市○○街六十四號前，為警察臨檢，經警對莫家琳進行酒精濃
    度測試結果，其吐氣酒精濃度達每公升０．六六毫克，顯已達不能安全駕駛．．
    ．。」惟若真如移送書內所舉發內容，先夫於飲用啤酒後迄至被查獲之長達十四
    多小時的長時間駕駛，則起碼其行程已經騎乘到台北以上更遠，為何還會在先夫
    住家門口僅不到三十公尺之處？此種明顯偽造文書、誣告以及瀆職行為，足證其
    違法。(三)又舉發機關明知其非法舉發地點之鳳山市○○街，係一邊為圍牆，一邊
    為一般住家之街巷，根本沒有警員在場指揮，更無任何交通號誌之設施。且在明
    知先夫絕對清醒下，仍在移送台灣高雄地方法院檢察署之公文書中為虛偽不實記
    載：「．．．查獲時被告有呆滯木僵，對警員指揮及交通號誌之反應均顯遲緩，
    駕駛判斷，顯然欠佳。」惟若先夫有如書內所載情形，則為何該名舉發員警仍讓
    先夫騎乘機車前往其所屬派出所？顯然該內容屬憑空捏造，此種行為已觸犯刑法
    第一百二十五條第一項第一、三款、第一百六十九條第一、二項及第二百十三條
    第一項規定之各項罪嫌，此種根本違法不當之舉發，依行政程序法第一百十條第
    四項及第一百十一條第一項第七款規定，屬於自始不生效力之舉發。(四)依上所述
    ，既然該舉發屬於自始不生效力之舉發，則被告對此所為之行政處分亦應同樣認
    定為無效之行政處分。更何況被告係專業之交通管理機關，理應熟悉各項交通法
    規，在明知騎乘依法列於道路交通管理處罰條例第三章「慢車」之輕型機車，與
    規定於第四章之「行人」同樣不受第二章之規範，且更應在依該條例第八條規定
    裁處前給予被舉發人陳述意見之機會。被告不但對於原告配偶不服舉發之聲明不
    予理會，亦不依「違反道路交通管理事件統一裁罰基準及處理細則」第四十一條
    第四項及第四十三條第一項明文規定「不得枉縱或偏頗」，反僅以口頭向先夫欺
    騙「騎乘輕型機車與駕駛汽車同樣均應受罰」，逕行裁處四萬五千元之罰鍰，當
    場責令先夫繳納，此種行為已觸犯刑法第一百二十五條第一項第三款及違反上述
    處理細則第四十一條第四項及第四十三條第一項。(五)再查，被告既為主管道路交
    通管理機關，而騎乘輕型機車應屬於道路交通管理處罰條例第三章之範圍，則其
    行政處罰權應屬於警察機關而非被告，被告為圖個人不當之獎勵金，不惜違背職
    業道德並逾越職權範圍，濫行裁處鉅額罰鍰，其行為顯然違法云云，請求判決將
    原處分及訴願決定撤銷，並命被告應依原告之申請，作成退還已繳納四萬五千元
    之行政處分。
三、被告則以：(一)按訴訟事件不屬行政法院之權限者，行政法院應以裁定駁回之，行
    政訴訟法第一百零七條第一項第一款定有明文；又同法第二條規定：「公法上之
    爭議，除法律別有規定外，得依本法提起行政訴訟。」固明示公法上爭議事件，
    原則上均得依該法所定各種訴訟類型提起行政訴訟；惟性質上雖屬公法爭議事件
    ，然因法律另有特別規定者，即應依其他訴訟程序救濟，而不得依行政訴訟法提
    起行政訴訟。次按「違反本條例之行為，由左列機關處罰之：一、第十二條至第
    六十八條由公路主管機關處罰。二、第六十九條至第八十四條由警察機關處罰。
    」「本條例所定罰鍰之處罰，行為人接獲違反道路交通管理事件通知單後，於十
    五日內得不經裁決，逕依第九十二條第三項之罰鍰基準規定，向指定之處所繳納
    結案；不服舉發事實者，應於十五日內，向處罰機關陳述意見；其不依通知所定
    期限前往指定處所聽候裁決，且未依規定期限繳納罰鍰結案或向處罰機關陳述意
    見者，處罰機關得逕行裁決之。」「受處分人，不服第八條主管機關所為之處罰
    ，得於接到裁決書之翌日起二十日內，向管轄地方法院聲明異議。」「汽車駕駛
    人，駕駛汽車經測試檢定有左列情形之一者，處新臺幣一萬五千元以上六萬元以
    下罰鍰，並當場移置保管其車輛及吊扣其駕駛執照一年；因而肇事致人受傷者，
    並吊扣其駕駛執照二年；致人重傷或死亡者，吊銷其駕駛執照，並不得再考領：
    一、酒精濃度超過規定標準。」分別為道路交通管理處罰條例第八條第一項、第
    九條第一項、第八十七條第一項及第三十五條第一項第一款規定。司法院釋字第
    四一八號解釋亦謂：「．．．道路交通管理處罰條例第八十七條規定，受處分人
    因交通違規事件，不服主管機關所為之處罰，得向管轄地方法院聲明異議；不服
    地方法院對聲明異議所為之裁定，得為抗告，但不得再抗告。此項程序，既已給
    予當事人申辯及提出證據之機會，符合正當法律程序，與憲法第十六條保障人民
    訴訟權之意旨尚無牴觸。」準此，有關交通違規處罰案件，受處分人如對主管機
    關所為之處罰不服，自應依該條規定向管轄地方法院（普通法院）聲明異議；如
    對異議之裁定不服，再循抗告程序尋求救濟。此即行政訴訟法第二條所稱「法律
    別有規定」之情形。是違反上開條例遭罰之受處分人倘有不服，尚不得提起訴願
    及行政訴訟。(二)依據前揭規定，被處分人倘有異議，得於接到裁決書之翌日起二
    十天內，向管轄地方法院聲明異議俾求救濟，惟受處分人於遭警舉發後第三日即
    自動到案，不經裁決繳納罰鍰並執行吊扣執照一年處分在案，復於九十二年四月
    十一日起由原告代理陳情，至原告再提起本件行政訴訟以為行政救濟程序，即有
    未合等語置辯，並求為判決駁回原告之訴。
四、按「本規則所用名詞釋義如左：一、汽車：指在道路上不依軌道或電力架線而以
    原動機行駛之車輛（包括機器腳踏車）。」「汽車依其使用性質，分為左列各類
    ：一、．．．。六、機器腳踏車：（一）重型機器腳踏車：．．．。（二）輕型
    機器腳踏車：１．汽缸總排氣量在五十立方公分以下之二輪機器踏車。２．電動
    機器腳踏車之馬達及控制器最大輸出馬力在五馬力（ＨＰ）以下之二輪機器腳踏
    車。」「汽車駕駛人有左列情形之一者，不得駕車：一、．．．。二、飲用酒類
    或其他類似物後其吐氣所含酒精濃度超過每公升０‧二五毫克或血液中酒精濃度
    超過百分之０‧０五以上者。」道路交通安全規則第二條第一項第一款、第三條
    第六款及第一百十四條第二款所明定。次按「本條例所用名詞釋義如左：．．．
    。八、車輛：指在道路上以原動機行駛之汽車（包括機器腳踏車）或以人力、獸
    力行駛之車輛。」「違反本條例之行為，由左列機關處罰之：一、第十二條至第
    六十八條由公路主管機關處罰。二、第六十九條至第八十四條由警察機關處罰。
    」「汽車駕駛人，駕駛汽車經測試檢定有左列情形之一者，處新臺幣一萬五千元
    以上六萬元以下罰鍰，並當場移置保管其車輛及吊扣其駕駛執照一年；因而肇事
    致人受傷者，並吊扣其駕駛執照二年；致人重傷或死亡者，吊銷其駕駛執照，並
    不得再考領：一、酒精濃度超過規定標準。」分別為道路交通管理處罰條例第三
    條第八款、第八條第一項及第三十五條第一項第一款規定。基此，道路交通管理
    處罰條例所稱之汽車，指在道路上以原動機行駛之車輛，包括機器腳踏車在內，
    合先敘明。
五、查本件原告配偶莫家琳生前於九十二年二月二十八日下午二時五十分許騎乘車號
    ＺＦＳ—二九三號輕型機車，行經高雄縣鳳山市○○街六十四號前遭警察臨檢，
    進行酒精濃度測試結果，其吐氣酒精濃度達到每公升０．六六毫克，乃舉發其酒
    後駕車之違規事件，案移被告依法裁處，莫家琳於九十二年三月三日到案繳納罰
    鍰四萬五千元並執行吊扣駕照處分等情，有高雄縣政府警察局高警交字第Ｎ00
    000000號舉發違反道路交通管理事件通知單、被告交通違規案件黏貼表等
    影本附卷可稽。本件原告對於被告所收取之上開交通違規罰鍰不服，而提起行政
    訴訟，無非係以原告配偶騎乘之輕型機車不屬於道路交通管理處罰條例第三十五
    條第一項規範範圍，警員違法舉發原告配偶之行為，被告非但未加以糾正，反而
    泯滅良心，逕行開出四萬五千元之罰鍰云云。經查：
　(一)原告配偶莫家琳於上開時、地駕駛前揭輕型機車，且經警對其實施吐氣中所含之
    酒精濃度測試檢定後，發現其吐氣中所含之酒精濃度達每公升０．六六毫克之事
    實，亦據莫家琳於警、偵訊時所坦承，則訴外人莫家琳前揭違章應堪認定。
　(二)訴外人莫家琳對於前揭違章行為並未提出異議，並於九十三年三月三日到案繳納
    罰鍰並執行吊扣駕照處分，有交通部公路總局高雄區監理所駕駛執照吊扣執行單
    、自行收納款項收據、交通部公路總局高雄區監理所高監自字第０九二００四二
    三六一號函在卷可佐，足見被告依違反道路交通管理事件統一裁罰基準及處理細
    則第四十八條第一項及第五十八條第二項規定所為之裁罰，並無不當。至原告辯
    稱ＺＦＳ－二九三號輕型機車係屬「慢車」部分，依道路交通管理處罰條例第三
    條第八款及道路交通安全規則第二條第一項第一款、第三條及第一百十四條第二
    款規定，可知本案ＺＦＳ－二九三號輕型機車係屬依道路交通安全規則第八條向
    監理機關檢驗申領牌照，在道路上以原動機行駛之汽車，非慢車，應無疑義，原
    告之主張，並不足採。
六、綜上所述，原告上開主張既不足採，則被告依違反道路交通管理事件統一裁罰基
    準及處理細則第四十八條第一項及第五十八條第二項之規定，依法裁處四萬五千
    元並吊扣駕照之處分，並無違誤；訴願決定從程序予以決定不受理，固有未合；
    惟與原告起訴意旨，求為撤銷訴願決定及原處分，並請求退還已繳納之四萬五千
    元，為無理由，應予駁回之裁判結果初無二致，仍應認原告之訴為無理由，應予
    駁回。並不經言詞辯論為之。
據上論結，本件原告之訴為無理由，爰依行政訴訟法第二百三十三條第一項、第二百
三十六條、行政訴訟法第二百條第二款、第九十八條第三項前段，判決如主文。
中　　　華　　　民　　　國    九十三　　年　  　十　　　月　　二十二　　日
                              高雄高等行政法院第三庭
     　   　　　　　　　　　　　          法      官   戴見草
右為正本係照原本作成。
如不服本判決，應於送達後二十日內，向本院提出上訴狀並表明上訴理由，如於本判
決宣示後送達前提起上訴者，應於判決送達後二十日內補提上訴理由書（須按他造當
事人人數附繕本）。
提起上訴應預繳送達用雙掛號郵票七份（每份三十四元）。
中　　　華　　　民　　　國    九十三　　年　  　十　　　月　　二十二　　日
                                          法院書記官   嚴寶明
附註：
行政訴訟法第二百三十五條（第一項、第二項）：
對於適用簡易程序之裁判提起上訴或抗告，須經最高行政法院之許可。
前項許可，以訴訟事件所涉及之法律見解具有原則性者為限。
